臺灣高等法院臺中分院刑事裁定　　　　　民國九十四年度聲再字第七五號
　　再審聲請人
　　即受判決人　甲○○
　　選任辯護人　陳明發
右列再審聲請人因違反毒品危害防制條例案件，對於本院九十三年度上訴字第八二號
中華民國九十三年八月三日確定判決（臺灣臺中地方法院九十二年度訴字第一八三六
號、臺灣臺中地方法院檢察署九十二年度偵字第六五二六、六九七一、七二六五號）
，聲請再審，本院裁定如左：
    主      文
再審之聲請駁回。
    理      由
一、聲請再審意旨略稱：
  (一)再審聲請人甲○○（以下稱聲請人）確無與「顏仔」共同販賣第二級毒品安非他
    命之犯行。聲請人因曾向「顏仔」購買毒品而與之有數面之緣，並有「顏仔」所
    留聯絡之行動電話號碼：0000－000000號，但並不知其真正姓名及年
    籍資料、住所，致在原審前之歷次偵審中無法供出其年籍資料，並非有意為之掩
    護。按坊間從事販賣毒品或詐欺集團之主事者，為免下手或集團成員落網供出其
    姓名而被追訴，除為其核心成員外，向不輕易洩露其姓名及年籍資料，此乃週知
    之事實。
  (二)查聲請人託友人經多時之追查，始得知「顏仔」之真實姓名為「顏慶森」，乃民
    國（下同）四十六年九月十八日生、身分證字號為：Ｚ000000000號，
    戶籍為：彰化縣北斗鎮○○里○○街九六號，平常均於雲林虎尾及彰化、員林一
    帶活動。顏某已於九十二年六月十七日因另涉販賣第一級及第二級毒品等罪，在
    雲林縣虎尾鎮延平里中湳一之二號Ｂ１室被警查獲，經臺灣雲林地方法院以九十
    二年度重訴字第五號合計判處有期徒刑十二年六月，並因顏某未上訴而確定在案
    ，目前在雲林第二監獄執行中，有九十二年度重訴字第五號及台南高分院九十三
    年度上訴字第九一五號判決影本二紙在卷可按。
  (三)按被告或共犯之自白，不得作為有罪判決之唯一證據，仍應調查其他必要之證據
    ，以察其是否與事實相符，刑事訴訟法第一百五十六條第二項定有明文。查聲請
    人在警訊及偵查中均否認有販賣之事實，在高雄地院審理羈押聲請中所以為上開
    自白，業據聲請人供稱係為請求交保所致，已據聲請人迭陳在卷。又聲請人上開
    自白之內容非常空泛，且所稱九十二年三月二十六日中午十二時許，在臺中市○
    ○路二九○號九樓，以一萬二千元之價格賣李安祺等語，顯與原判決認定之時間
    （九十二年三月二十六日下午二十時許）、地點（台中市○○路二九○號十二樓
    ）及價格（原審認安非他命每公克為六五五、八元，自白之價格每公克六五、六
    元），均有所不符。
  (四)而蘇國晏上開證述，很明顯的係指九十二年三月二十七日凌晨五時三十分，聲請
    人在彰化縣永靖鄉○○路○段二二八號遠東汽車旅館前被查獲之那一次。而該次
    係警方查獲蘇國晏與李安祺後，其二人為獲寬典在警方指使下，為供出上游源頭
    所安排，且其二人係聯絡「顏慶森」要購買，因顏某均在員林一帶活動，雙方聯
    絡購買數量及價格後，為就近交貨，才約定在上開地點交易、警方才以廂型車將
    蘇、李二人帶到永靖鄉遠東汽車賓館，結果因顏某機警，送貨到現場後見情況有
    異，而未敢現身，蘇國晏始在警方授意下，再聯絡聲請人代為取貨交付之事實，
    已據蘇、李二人在高雄地檢九十二年五月二十日訊問中供述甚詳。否則，如係要
    向聲請人購買，則蘇、李二人在臺中市○○路被查獲，而聲請人租住在臺中市○
    ○路，乃就近約在臺中市區交易即可，而不必大費週章約在距臺中市五十公里遠
    之永靖鄉遠東汽車賓館交易，其理至淺。原審之認定顯違常情，並有悖經驗法則
    。
  (五)聲請人是否有九十二年三月二十六日下午二十時販賣安非他命五包予李安祺之行
    為？原審之認事用法，顯有違誤，已如前述。而於九十二年三月二十七日凌晨五
    時三十分在彰化縣永靖鄉遠東汽車賓館前被查獲之行為，係蘇國晏、李安祺二人
    為供出供貨來源以求寬典，始供出前向顏慶森購買，並因顏某均在員林一帶活動
    ，在警方監控下，經與顏某聯絡談好購買數量及價格後，始就近約在上開地點交
    易，已據蘇、李二人在警訊、偵查中供述明確。否則：
    (1)雙方均住居台中市，不必大費週章，約在距台中市五十公里遠之上開地點交易
      。
    (2)又蘇、李二人在九十二年三月二十六日晚上十一時三十分許即被查獲，如所供
      係聲請人買受，在警方監控下聯絡被告，聲請人亦同意交易，則早在九十二年
      三月二十七日凌晨一、二點即可約定交易地點，並加以逮捕，何需拖延至凌晨
      五時三十分？
  (六)又聲請人確係在九十二年三月二十七日凌晨四時許，接獲蘇國晏電話，請求其代
    為向顏仔拿安非他命到遠東汽實賓館交伊之事，亦據證人黃建國結證在卷。
  (七)是共同被告蘇國晏、李安祺是否確已先行向顏慶森聯絡，談好購買安非他命之數
    量與價格後，並約在上開查獲地點交易，因顏某之機警未敢現身，警方與蘇某等
    人久候無消息，蘇某始在警方授意下，再打電話請聲請人代為取貨交代，即聲請
    人行為究係「陷害教唆」抑「機會教唆」即有未明？
  (八)按稱買賣者，謂當事人約定一方移轉財產權於他方，他方支付價金之契約。當事
    人就標的物及其價金互相同意時，其買賣契約即為成立，民法第三百四十五條定
    有明文。查蘇、李二人在警方監控下與顏慶森就安非他命數量及價格達成協議，
    並約定在遠東汽車賓館交貨取款時，其買賣契約即已成立。且聲請人僅係受蘇某
    之拜託才代為取貨交付，並無積極證據顯示聲請人有從顏慶森處獲得任何好處。
    是聲請人所為應僅屬幫助犯性質。為此依刑事訴訟法第四百二十條第一項第六款
    規定，聲請准予再開審判程序。聲請借提證人顏慶森（現在臺灣雲林第二監獄執
    行中）。
二、按有罪之判決確定後，為受判決人之利益，因發現確實之新證據，足認受有罪判
    決之人，應受無罪、免訴、免刑或輕於原判決所認罪名之判決者，得聲請再審，
刑事訴訟法第四百二十條第一項第六款，固定有明文。惟按刑事訴訟法第四百二
    十條第一項第六款所謂發現確實之新證據，係指在事實審法院當時已經存在而發
    現在後；或審判時未經注意之證據，且能證明原確定判決所認定之事實為錯誤者
    而言。又其新證據必須就證據之本身形式上觀察，毋須經調查程序，顯然可認確
    足以動搖原確定之判決者而言（參照最高法院三十三年度抗字第七○號、三十五
    年度特抗字第二一號判例）。又所謂應受輕於原判決所認罪名之判決，係指與原
    確定判決所論處之罪名相比較，其法定刑較輕之相異罪名而言；至於幫助犯，既
    不影響所應論處之同一罪名，即不得據為再審之原因（參照最高法院五十六年度
    台抗字第一○二號判例、九十年度台抗字第二九○號裁定要旨）。本院經查聲請
    人提出臺灣雲林地方法院九十二年度重訴字第五號被告顏慶森等違反毒品危害防
    制條例案件刑事判決影本及臺灣高等法院臺南分院九十三年度上訴字第九一五號
    被告曾樹鄰等違反毒品危害防制條例案件刑事判決影本各一件，從形式上觀察，
    無從認為顯然聲請人並無犯販賣第二級毒品未遂之罪。次查聲請借提證人顏慶森
    （現在臺灣雲林第二監獄執行中）作證調查，即非毋須調查程序，顯然可認確定
    足以動搖原確定判決；則聲請人提出其所謂之新證據，從形式上觀察，顯不足以
    動搖原確定判決，非但無足認聲請人應受無罪、免訴或免刑之判決，且亦難能證
    明原確定判決所認定之事實為錯誤；縱令如聲請人聲請再審意旨所述其僅屬幫助
    犯性質，亦不足認聲請人應受輕於原確定判決所認之罪名。再查本院原確定判決
    採證認事並無違背經驗法則、論理法則等情形存在。從而本件聲請人之聲請再審
    ，經核為無理由，應予駁回。
三、據上論結：應依刑事訴訟法第四百三十四條第一項，裁定如主文。
中      華      民      國      九十四     年     四      月    十四    日
                                臺灣高等法院臺中分院刑事第二庭
                                      審判長法  官  方  艤  駐
                                            法  官  胡  森  田
                                            法  官  蕭  錦  鍾
右正本證明與原本無異。
如不服本裁定，應於裁定送達後五日內向本院提出抗告狀。
                                            書記官  江  玉  萍
中      華      民      國      九十四     年     四      月    十八    日
                                                                        Ｉ
